【裁判字號】    98,訴,1430
【裁判日期】    980831
【裁判案由】    損害賠償
【裁判全文】
臺灣高雄地方法院民事判決              98年度訴字第1430號
原      告  甲○○
法定代理人  戊○○
訴訟代理人  鍾美馨律師
被      告  乙○○
兼法定代理  丙○○
人
            丁○○
上列當事人間損害賠償事件，本院於民國98年8月19日言詞辯論
終結，判決如下：
    主  文
被告應連帶給付原告新台幣肆萬玖仟貳佰玖拾捌元。
原告其餘之訴駁回。
訴訟費用由被告連帶負擔十分之一，餘由原告負擔。
本判決第一項得假執行，被告如以新台幣肆萬玖仟貳佰玖拾捌元
為原告預供擔保，得免為假執行。
原告其餘假執行之聲請駁回。
    事實及理由
一、本件被告丙○○經合法通知，未於言詞辯論期日到場，核無
    民事訴訟法第386 條所列各款情形，爰依原告之聲請，由其
    就被告丙○○部分一造辯論而為判決。
二、按訴狀送達後，原告不得將原訴變更或追加他訴。但擴張或
    減縮應受判決事項之聲明者，不在此限，民事訴訟法第255
    條第1 項第3 款定有明文。原告依據侵權行為法律關係原起
    訴請求被告連帶給付534,282 元，嗣於訴狀送達後，依同一
    之原因事實及請求權基礎，變更請求被告連帶給付530,282
    元。原告此部分訴之變更，核屬減縮應受判決事項之聲明，
    合於前述規定，應予准許。
三、原告主張：原告與被告乙○○係就讀高雄市九如國小之同班
    同學，原告於民國96年5 月21日上午9 時許，在教室寫功課
    時，遭被告乙○○以書本重擊原告之後腦部，造成原告受有
    輕微腦震盪，迄今仍有偏頭痛、頭痛、頭暈等症狀，原告因
    此支出醫療費用新台幣（下同）34,282元，精神亦遭受極大
    痛苦，得請求賠償損害(1)醫療費用34,282元、(2)精神慰撫金
    500,000 元。被告乙○○為限制行為能力人，而被告丙○○
    、丁○○同為乙○○之法定代理人，應與被告乙○○負連帶
    賠償責任，被告僅曾賠償原告4,000 元，尚應賠償530,282
    元，爰本於侵權行為之法律關係，提起本訴。並聲明：(一)被
    告應連帶給付原告530,282 元。(二)願供擔保，請准宣告假執
    行。
四、被告丙○○未於言詞辯論期日到庭，惟前於準備程序中與被
    告乙○○、丁○○均以：被告乙○○與原告口角過程中，不
    慎以書本打到原告之頭部，被告事後至學校與原告及其母親
    協調，並給付4,000 元予原告。原告提出之醫療單據，其中
    在高雄市立聯合醫院及98年3 月16日在高雄榮民總醫院部分
    之支出，與本件傷害行為無關，原告自不得請求，此外，原
    告請求之精神慰撫金亦有過高等語，資為抗辯。並聲明：(一)
    原告之訴駁回。(二)如受不利判決，願供擔保請准宣告免為假
    執行。
五、兩造不爭執事項：
  (一)兩造係就讀高雄市九如國小之同班同學，原告於96年5 月21
    日上午9 時許，在教室遭被告以書本打到頭部，造成原告輕
    微腦震盪。
  (二)被告乙○○是限制行為能力人，被告丙○○、丁○○為被告
    乙○○之法定代理人。
  (三)被告已給付4,000 元予原告。
六、本件之爭點：
  (一)原告得否請求侵權行為損害賠償？
  (二)原告得請求之損害賠償金額？
七、得心證理由：
  (一)原告得否請求侵權行為損害賠償？
    1.按當事人主張有利於己之事實者，就其事實有舉證之責任
      ，民事訴訟法第277 條前段定有明文。又按因故意或過失
      ，不法侵害他人之權利者，負損害賠償責任；無行為能力
      人或限制行為能力人，不法侵害他人之權利者，以行為時
      有識別能力為限，與其法定代理人連帶負損害賠償責任。
      行為時無識別能力者，由其法定代理人負損害賠償責任。
      民法第184 條第1 項前段、第187 條第1 項分別定有明文
      。
    2.原告主張其於96年5 月21日上午9 時許，遭被告乙○○以
      書本重擊原告之後腦部，造成原告受有輕微腦震盪，迄今
      仍有偏頭痛、頭暈等症狀等情。被告不爭執原告於上開時
      、地，遭被告乙○○以書本打到頭部，而受有輕微腦震盪
      乙節，惟否認原告迄今仍有偏頭痛、頭痛、頭暈等症狀。
      是以，原告於上開時、地，遭被告乙○○以書本打到頭部
      ，而受有輕微腦震盪等情，應可信為真實。至於原告主張
      其迄今尚有偏頭痛、頭痛、頭暈等症狀乙節，被告既否認
      之，依前述規定，應由原告就其所主張有利於己之事實，
      負舉證之責。
    3.經查：原告主張其遭被告打傷後，迄今尚有偏頭痛、頭痛
      及頭暈等症狀乙情，雖提出高雄市立聯合醫院診斷書1紙
      為憑。惟高雄市立聯合醫院98年6 月25日、7 月21日高市
      聯醫字第0980004210號、0980004764號函覆本院稱：原告
      於98年2 月24日到該院求診，主訴頭痛、咳嗽有痰多日，
      並發燒2 日，而辦理住院，出院診斷為黴漿菌肺炎、頭痛
      、過敏性鼻炎，無法確認與原告於96年5 月26日在高雄榮
      民總醫院因腦震盪住院有關等語（本院卷第50、75頁）。
      是以，原告主張此部分事實，尚無法證明為真，自難採信
      。
    4.綜上，原告於96年5 月21日上午9 時許，遭被告乙○○以
      書本打到頭部，而受有輕微腦震盪，依前述規定，被告乙○○應就原告所受損害，負損害賠償責任。被告乙○○為
      限制行為能力人，被告丙○○、丁○○均係被告乙○○之
      法定代理人，有戶籍謄本在卷可憑，並為兩造所不爭執。
      揆諸前開規定，被告丙○○、丁○○應就原告所受損害，
      與被告乙○○連帶負損害賠償責任。
  (二)原告得請求之損害賠償金額？
    1.按因故意或過失，不法侵害他人之權利者，負損害賠償責
      任；不法侵害他人之身體或健康者，對於被害人因此喪失
      或減少勞動能力或增加生活上之需要時，應負損害賠償責
      任；不法侵害他人之身體、健康、名譽、自由、信用、隱
      私、貞操，或不法侵害其他人格法益而情節重大者，被害
      人雖非財產上之損害，亦得請求賠償相當之金額，民法第
      184 條第1 項前段、第193 條第1 項、第195 條第1 項前
      段分別定有明文。原告於96年5 月21日上午9 時許，遭被
      告乙○○以書本打到頭部，而受有輕微腦震盪，被告應就
      原告所受損害，連帶負損害賠償責任，已如前述，茲就原
      告各項損害賠償請求應否准許，分述如下：
      (1)醫療費用：
        原告主張其因被告乙○○之傷害行為受有輕微腦震盪之
        傷害，並支出醫療費用34,282元，並提出醫療費用收據
        為憑。其中原告於96年5 月22日、5 月23日、5 月29日
        、6 月1 日、6 月14日在王勝津小兒科診所支出700 元
        ；於96年5 月23日至5 月26日、5 月30日在高雄榮民總
        醫院支出2,238 元，合計2,938 元（700 ＋2,238 ＝2,
        938） 部分，被告並不爭執（本院卷第67頁），此部分
        費用之支出，核屬必要，應予准許。至於原告於98年2
        月24日前往高雄市立聯合醫院支出12,450元部分，因該
        次就診之病因，無法證明與本件被告乙○○之傷害行為
        有關，已如前述，原告此部分請求，不應准許。此外，
        原告另於98年3 月17日前往高雄市立聯合醫院門診，係
        拿抗過敏用藥並開立診斷書，有該院98年6 月25日高市
        聯醫病字第0980004210號在卷可憑（本院卷第50頁），
        核與被告乙○○之傷害行為無涉，原告自不得請求。另
        原告於98年3 月16日前往高雄榮民總醫院開立證明書支
        出360 元部分，被告雖否認之，然原告主張係該證明書
        係供本件訴訟之用，對照原告提出高雄榮民總醫院醫療
        費用證明（本院卷第9 至11頁），確係於98年3 月16日
        所開立，原告此部分支出應認係為證明損害發生及其範
        圍所必要之費用，自應納為損害之一部分，而得請求被
        告賠償。是以，原告得請求之醫療費用，合計應為3,29
        0 元（700 ＋2,238 ＋360 ＝3,290） 。
      (2)精神慰撫金：
        原告因被告乙○○之傷害行為受有輕微腦震盪之傷害，
        已如前述。衡情，原告自會因其身體受有傷害而有精神
        上之痛苦，原告主張其因受傷而有非財產上損害，應有
        理由。按精神慰撫金之酌定，除原告所受之傷害程度外
        ，尚應審酌兩造之身份地位、學識經歷、財產狀況及原
        告痛苦程度等節以定之。查原告與被告乙○○於事發時
        ，均係國小學生，均無收入、財產；被告丙○○係高中
        畢業、目前任職於水產公司、97年度所得1,441,907 元
        ，名下有汽車1 部；被告丁○○係高中畢業，目前無業
        ，97年度所得123 元，名下有房屋、土地及汽車，財產
        總額2,353,920 元，除據兩造陳明在卷外，並有稅務電
        子閘門財產所得調件明細表附卷可憑。再審酌原告受傷
        之程度非重及被告胡秉均傷害行為之手段等情狀，認原
        告主張之精神慰撫金以50,000元為適當，逾此範圍之請
        求，並無理由。
八、綜上所述，原告依據侵權行為法律關係得請求被告連帶賠償
    醫療費用3,298 元、精神慰撫金50,000元。扣除原告已收受
    被告給付之4,000 元，原告請求被告連帶給付49,298元（
    3,298 ＋50,000－4,000 ＝49,298元），為有理由，應予准
    許。逾此範圍之請求，並無理由，應予駁回。
九、本件原告勝訴部分，所命給付之金額未逾50萬元，爰依職權
    宣告假執行。被告陳明願供擔保，聲請宣告免為假執行，核
    無不合，爰酌定相當擔保金額准許之。至於原告敗訴部分，
    其假執行之聲請因訴之駁回而失所附麗，併予駁回之。
十、被告另聲請訊問證人巫昭榮、劉城晃，欲證明兩造於事發之
    後之協商過程，被告並非置之不理之事實。然本件事證已臻
    明確，此項證據方法之待證事實，核不影響本件結論，認無
    傳訊必要，附此敘明。
十一、據上論結，原告之訴為一部有理由，一部無理由，依民事
      訴訟法第79條、第85條第2 項、第389 條第1 項第5 款、
      第392條第2 項，判決如主文。
中    華    民    國    98    年    8     月    31    日
                  民事第三庭    法  官  陳宛榆
正本係照原本作成。
如不服本判決，應於送達後20日內，向本院提出上訴狀並表明上
訴理由，如於本判決宣示後送達前提起上訴者，應於判決送達後
10日內補提上訴理由書（須附繕本）。
中    華    民    國    98    年    8     月    31    日
                                書記官  周耿瑩


司法院資訊處製作；財團法人民間司法改革基金會備份。
